臺灣高雄地方法院民事裁定　　　　　　 94年度重訴字第411號
原　　　　告　臺灣汎生製藥廠股份有限公司
法定　代理人　蔡崑山
被　　　　告　新利鼎科技實業股份有限公司
兼法定代理人　乙○○
被　　　　告　戊○○
　　　　　　　丁○○
　　　　　　　丙○○
　　　　　　　李台生
　　　　　　　甲○○
當事人間請求損害賠償事件，原告提起刑事附帶民事訴訟（91年
度附民字第372 號），經刑事庭移送前來，本院裁定如下：
    主  文
原告之訴及假執行之聲請均駁回。
訴訟費用由原告負擔。
    事實及理由
一、原告主張：被告乙○○及戊○○、丁○○、丙○○、李台川
    、甲○○分別為犯罪集團被告新利鼎科技實業股份有限公司
    （下稱新利鼎公司）之負責人及職員，共同以組織犯罪防制
    條例所規定之違法行為，不法侵害原告之權利，致原告受有
    下列損害：(1)被告取走之現金新臺幣（下同）37,252元。(2)
    被告取走業經扣押之客票265 紙，票面金額共計51,798,818
    元。(3)被告取走之貨款23,193,208元。(4)被告取走未經扣押
    之客票153 紙，票面金額共計19,655,330元。(5)被告取走之
    股票2,000 張，以每股10元計算，共計20,000,000元。(6)被
    告以非法方式變更之商標，價值3,500,000 元。(7)被告強行
    取走之原告支票85紙，票面金額共計126,228,153 元。(8)因
    被告介入原告之營運，造成原告子公司亙豐、弘生洋、增茂
    豐公司歇業損失10,725,506元。(9)被告強行搬走機器，致機
    器受損之損害共計422,500 元。原告所受損害共計255,560,
    767 元。爰依民法第184 條第1 項、第188 條第1項 之規定
    ，提起本訴。並聲明：(一)被告應連帶給付原告255,560,767
    元，及自起訴狀繕本送達被告之翌日起至清償日止，按週年
    利率百分之5 計算之利息。(二)原告願供擔保請准宣告假執行
    。
二、按因犯罪而受損害之人，於刑事訴訟程序得附帶提起民事訴
    訟，對於被告及依民法負賠償責任之人，請求回復其損害，
    刑事訴訟法第487 條第1 項定有明文。是附帶民事訴訟，係
    因犯罪而受損害之人，為請求回復其損害，於刑事訴訟程序
    附帶提起之民事訴訟，提起是項訴訟，自須限於被訴之犯罪
    事實侵害其私權，致生損害者，始得為之。換言之，附帶民
    事訴訟之提起，必以刑事訴訟程序之存在為前提，若刑事訴
    訟未經提起公訴或自訴，或非刑事訴訟程序認定之犯罪事實
    侵害其私權，縱因同一事故而受有損害，亦不得對於應負賠
    償責任之人，提起附帶民事訴訟（最高法院91年度臺抗字第
    306 號裁定參照）。次按，刑事庭移送民事庭之附帶民事訴
    訟，僅移送後之訴訟程序應適用民事訴訟法，至移送前之訴
    訟行為是否合法，仍應依刑事訴訟法決定之（最高法院52年
    臺上字第3055號判例可參）。再按，刑事法院得依刑事訴訟
    法第504 條第1 項規定，將附帶民事訴訟以裁定移送於該法
    院民事庭者，以刑事部分宣告被告有罪之判決者為限，至刑
    事訴訟諭知無罪之判決，刑事法院本應依同法第503 條第1
    項前段規定以判決駁回原告之訴，如誤以裁定移送於民事庭
    ，其訴之不合法，不因移送民事庭而受影響，受移送之民事
    庭應認原告之訴為不合法以裁定駁回之（最高法院66年臺上
    字第1094號判例足參）。
三、經查，本院89年度重訴字第77號刑事判決所認定之犯罪事實
    ，僅限於被告戊○○、丁○○、丙○○乘他人急迫貸以金錢
    ，而取得與原本顯不相當之重利，及被告乙○○與訴外人蔡
    崑山、蔡沈雪櫻共謀訂定虛偽之89年2 月24日工程承攬合約
    書2 份，由原告開立支票18紙予被告新利鼎公司作為支付工
    程款之憑證，再指示被告新利鼎公司之人員，提供被告新利
    鼎公司欲向原告請款之不實事項，登載於其業務上作成之發
    票，交予原告作為進項憑證，足以生損害於被告新利鼎公司
    往來銀行及社會大眾投資者對該公司信用評估之正確性，並
    以明知為上述不實之事項，而填製會計憑證，被告乙○○、
    甲○○與訴外人蔡崑山、蔡沈雪櫻夫婦訂定虛偽之買賣契約
    ，為將原告之資產設備虛偽出賣與由被告甲○○擔任負責人
    之新模範生化科技股份有限公司（下稱新模範公司），再由
    原告提供已填寫新模範公司向原告購買資產設備之不實事項
    ，登載於訴外人蔡崑山、蔡沈雪櫻業務上作成之發票，足以
    生損害於原告及新模範公司公司往來之銀行及債權人，並以
    明知為上述不實之事項，而填製會計憑證。被告乙○○、李
    台川並於89年6 至7 月間，在高雄縣鳥松鄉○○路5 之1 號
    ，在不同的場合，於原告員工不聽指揮時，出於個別的犯意
    ，以如不聽話，將丟棄毒蛇或汽油彈至員工住處之言語，恐
    嚇原告之員工，致生危害於原告員工之安全。被告乙○○於
    89年8 月21日撥打電話予訴外人蔡豐吉，威嚇訴外人蔡豐吉
    全家必須於89年8 月21日下午5 點前至被告新利鼎公司辦公
    室向其報到，否則將追殺訴外人蔡崑山全家，致生危害於訴
    外人蔡崑山、蔡沈雪櫻及蔡豐吉之人身安全。至於原告主張
    被告乙○○、戊○○、丁○○、丙○○、李台生、甲○○涉
    嫌共同以組織犯罪防制條例所規定之違法行為，及被告取走
    前述現金、業經扣押之客票265 紙、貨款、未經扣押之客票
    153 紙、股票2,000 張、支票85紙，以非法方式變更之商標
    、介入原告之營運，造成原告子公司亙豐、弘生洋、增茂豐
    公司歇業、強行搬走機器之事實，均非該刑事案件認所定之
    犯罪事實，亦即與前開刑事案件所認定之被告乙○○、戊○○、丁○○、丙○○、李台生、甲○○等人之犯行無關，依
    首揭說明，原告縱因此事故而受有損害，亦不得對被告乙○○、戊○○、丁○○、丙○○、李台生、甲○○，及原告主
    張為被告乙○○、戊○○、丁○○、丙○○、李台生、甲○○等人之僱用人，應與被告乙○○、戊○○、丁○○、丙○○、李台生、甲○○，連帶負損害賠償責任之被告新利鼎公
    司提起附帶民事訴訟。本院刑事庭未經聲請，即以裁定移送
    本院，揆諸前揭說明，於法自有未合。從而，原告請求被告
    應連帶給付255,560,767 元，及自起訴狀繕本送達被告之翌
    日起至清償日止，按週年利率百分之5 計算之利息，為不合
    法，應予駁回，又其訴既經駁回，其假執行之聲請，亦失所
    附麗，應併予駁回。
四、依民事訴訟法第249 條第1 項第6 款、第95條、第78條，裁
    定如主文。
中　　華　　民　　國　　94　　年　　12　　月　　30　　日
                  民事第二庭  法  官  伍逸康
如不服本裁定應於送達後10日內向本院提出抗告狀，並繳納裁判
費新臺幣1,000元。
中　　華　　民　　國　　94　　年　　12　　月　　30　　日
                              書記官  光聰
